臺灣基隆地方法院刑事判決　　　　　　　100年度易字第266號
公　訴　人　臺灣基隆地方法院檢察署檢察官
被　　　告　馬仕堯
　　　　　　林育賢
上列被告因毒品危害防制條例案件，經檢察官提起公訴（100 年
度偵字第2489號），本院判決如下：
    主  文
馬仕堯轉讓第三級毒品，共罪，各處有期徒刑貳月，如易科罰
金，均以新臺幣壹仟元折算壹日。應執行有期徒刑肆月，如易科
罰金以新臺幣壹仟元折算壹日。
林育賢轉讓第三級毒品，處有期徒刑貳月，如易科罰金以新臺幣
壹仟元折算壹日。
    事  實
一、馬仕堯、林育賢均明知愷他命係毒品危害防制條例第2 條第
    2 項第3 款所列管之第三級毒品，未經許可，不得販賣、轉
    讓或持有，竟仍分別基於轉讓第三級毒品之犯意，為下列轉
    讓第三集毒品愷他命之行為：
  (一)林育賢於民國99年12月中旬某日下午某時許，在基隆市○○
    區○○街163 號馬仕堯住處附近某廟前廣場，在林育賢所駕
    駛之營業小客車內，將以前在某處以不詳代價，向真實姓名
    年籍不詳人士購得準備自用之不詳數量之第三級毒品愷他命
    ，無償提供足夠施用一次之份量而轉讓予馬仕堯，以香菸沾
    染之方式點燃施用。
  (二)馬仕堯於100 年1 月14日晚間9 時50分許，在基隆市○○區
    ○○街大德國中旁某公園處，將先前在臺北市○○○路君悅
    酒店內，以不詳代價，向真實姓名年籍不詳綽號「小義」男
    子購得準備自用之不詳數量之第三級毒品愷他命，無償提供
    足夠施用一次之份量而轉讓予林育賢，以香菸沾染之方式點
    燃施用。
  (三)馬仕堯又於100 年3 月25日下午6 時20分許，在基隆市中正
    區八斗子海邊某處，由鍾承宏所駕駛車號0073-YP 之自小客
    車內，將先前購得準備自用之第三級毒品愷他命，無償提供
    足夠施用一次之份量而轉讓予友人鍾承宏，以香菸沾染之方
    式點燃施用。
  (四)馬仕堯復於100 年5 月19日下午某時許，在基隆市○○區○
    ○街163 號住處內，再將先前於100 年5 月15日在臺北君悅
    酒店下面泊車的地方向一個叫小義（音同）之姓名年籍不詳
    之成年男子以新台幣（下同）1 萬6 千元購買之第三級毒品
    愷他命40克1 袋，欲準備自用，無償提供足夠施用一次之份
    量而轉讓予鍾承宏，以香菸沾染之方式點燃施用。
二、查獲經過：
    嗣為警持臺灣基隆地方法院法官所簽發之搜索票，於100 年
    5 月25日日上午9 時30分許，在基隆市○○區○○街163 號
    馬仕堯住處執行搜索，當場扣得愷他命毒品1 袋（驗餘淨重
    合計32.15 公克，驗餘淨重32.12 公克，純度46.82%，純質
    淨重合計15.05 公克）、未使用之分裝袋1 袋、已使用之分
    裝袋1 袋及吸食器1 支；同日並在林育賢位於基隆市○○區
    ○○街303 巷11弄35號2 樓住處搜索，扣得第三集毒品愷他
    命結晶檢品1 包（驗餘淨重0.18公克）、「吸食Ｋ他命使用
    之香煙」煙捲1 支（煙捲重0.90公克），始悉上情。
三、案經臺灣基隆地方法院檢察署檢察官自動檢舉簽分後偵查起
    訴。
    理  由
一、證據能力部分
    按被告以外之人於審判外之言詞或書面陳述，除法律有規定
    者外，不得作為證據；又被告以外之人於審判外之陳述，雖
    不符合刑事訴訟法第159 條之1 至第159 條之4 之規定，而
    經當事人於審判程序同意作為證據，法院審酌該言詞陳述或
    書面陳述作成時之情況，認為適當者，亦得為證據，而當事
    人、代理人或辯護人於法院調查證據時，知有上開不得為證
    據之情形，而未於言詞辯論終結前聲明異議者，視有前項之
    同意，刑事訴訟法第159 條第1 項及第159 條之5 分別定有
    明文。本件證人林育賢、馬仕堯及鍾承宏於警詢中所為之陳
    述，雖為被告馬仕堯、林育賢以外之人於審判外之言詞陳述
    ，然經本院於審判程序提示予被告並告以要旨，經被告表示
    無意見，且未聲明異議，又本院審酌上開證人警詢筆錄之記
    載，並無不正取供之情事，且證人於警詢時亦無具結之可能
    ，故就此等審判外言詞陳述作成時之情況，應認為適當，依
    前揭法條意旨，得援為本案證據。
二、上開事實，業據被告馬仕堯、林育賢於警詢、偵查及本院審
    理時坦承不諱，核與證人即被告林育賢、馬仕堯及鍾承宏證
    述之情節相符，復有搜索票、查獲照片、通訊監察書、通訊
    監察譯文，法務部調查局鑑定書附卷可稽，另有證物愷他命
    （毛重34.1公克）、未使用之分裝袋、已使用之分裝袋、吸
    食器、馬仕堯帳單1 紙（以上物品係在馬仕堯住處搜索扣押
    之物）、愷他命1 包（毛重5.6 公克）、香煙1 根（被告林
    育賢住處搜索扣押之物）扣案為佐，足認被告2 人之自白與
    事實相符，事證明確，被告2人之犯行應堪認定。
三、論罪科刑：
  (一)按愷他命雖係毒品危害防制條例第二條第二項第三款所定之
    第三級毒品，然未經行政院衛生署公告為「禁止製造、調劑
    、輸入、輸出、販賣或陳列之毒害藥品」，而本案卷內亦無
    積極事證顯示被告馬仕堯、林育賢為警查扣之愷他命係「未
    經核准擅自輸入之藥品（即未經申請中央衛生主管機關查驗
    登記，且經核准發給藥品許可證後輸入之藥品，藥事法第三
    十九第一項參照）」，乃其轉讓之愷他命，非屬藥事法第22
    條第1 項第1 款及第2 款所稱之「禁藥」範疇，合先敘明。
    又愷他命固併同屬管制藥品管理條例第3 條所指之第三級管
    制藥品（行政院91年2 月8 日院臺衛字第0910005385號公告
    參照），其製造除應依藥事法第39條規定取得許可證外，尚
    需向食品藥物局申請核發同意書，始得為之（藥事法第39條
    第1 項、管制藥品管理條例第20條本文參照），然因本案亦
    乏積極事證可認被告馬仕堯、林育賢所轉讓之愷他命，併含
    有未經取得許可證及食品藥物局同意等核准而擅自製造之「
    偽藥」成分（藥事法第20條第1 款參照），本諸罪疑唯有利
    於被告原則，應認本案被告2 人轉讓之愷他命，亦非屬藥事
    法所稱之「偽藥」，而僅係毒品危害防制條例第2 條第2 項
    第3 款所明定之第三級毒品。是核被告2 人所為，均係犯毒
    品危害防制條例第8 條第3 項之轉讓第三級毒品罪。被告馬
    仕堯先後4 次轉讓第三級毒品，犯意各別，行為互殊，應予
    分論病罰。
  (二)本案被告林育賢、馬仕堯各次轉讓愷他命之精確重量不詳，
    惟僅供摻入香菸一支而施用，則依經驗法則及刑事訴訟法之
    罪疑唯有利於被告原則，應認其數量未超過行政院98年11月
    20日以院臺法字第0980073647號令修正發布之「轉讓毒品加
    重其刑之數量標準」第2 條第1 項第3 款所定標準，故不依
    毒品危害防制條例第8 條第6 項規定加重其刑。
  (三)被告2 人於偵查及審判中均自白上開犯行，依毒品危害防制
    條例第17條第2 項之規定，減輕其刑。
  (四)本院審酌被告2 人將第三級毒品愷他命無償提供其友人施用
    ，致他人遭受毒品危害，亦對社會治安產生負面影響，殊非
    可取；惟被告馬仕堯尚無因刑案而經執行刑罰之紀錄，被告
    林育賢僅有業務過失傷害等犯行，經法院判處拘役之刑罰，
    此各有其等臺灣高等法院被告前案紀錄表在卷可參，素行尚
    可，其轉讓毒品之數量非鉅，犯後主動坦承犯行，態度尚佳
    ，兼衡其智識程度及年齡甚輕等一切情狀，從輕各量處如主
    文所示之刑，並就被告馬仕堯定其應執行之刑，併諭知易科
    罰金之折算標準。
四、沒收部分：
  (一)按毒品危害防制條例第二條第二項規定，毒品依其成癮性、
    濫用性及對社會危害性分為四級，並就製造、運輸、販賣、
    意圖販賣而持有、以非法方法使人施用、引誘他人施用及轉
    讓不同品項之毒品等行為，分別定其處罰。至施用第三、四
    級毒品或持有第三、四級毒品而未達一定數量者，因其可罰
    性較低，故未設處罰之規定，僅就施用、持有第一、二級毒
    品及持有第三、四級毒品達一定數量科以刑罰（按：毒品危
    害防制條例業於98年5 月20日修正公布，而就持有第三、四
    級毒品達一定數量者，增設刑事處罰之規定，並自公布後六
    個月即98年11月20日起開始施行）。惟鑑於第三、四級毒品
    均係管製藥品，特於同條例第十一條之一明定無正當理由，
    不得擅自持有；第十八條第一項後段復規定查獲之第三、四
    級毒品，無正當理由而擅自持有者，沒入銷燬之。從而，依
    同條例第十八條第一項後段應沒入銷燬之毒品，專指查獲施
    用第三、四級毒品，或持有第三、四級毒品且未達一定數量
    者而言；倘係查獲製造、運輸、販賣、意圖販賣而持有、以
    非法方法使人施用、引誘他人施用、轉讓第三、四級毒品或
    持有第三、四級毒品達一定數量者，既屬同條例相關法條明
    文規定處罰之犯罪行為，即非該條項應依行政程式沒入銷燬
    之範圍。又同條例第十九條第一項所定「供犯罪所用或因犯
    罪所得之物」，係指犯第四條至第九條、第十二條、第十三
    條或第十四條第一項、第二項之罪所用或所得之物，不包括
    毒品本身在內，是尚不得援用此項規定為第三、四級毒品之
    沒收依據。以犯第四條第三項販賣第三級毒品罪為例，第三
    級毒品本身為其販賣之標的，非屬供「販賣第三級毒品所用
    之物」；必係遂行販賣該毒品使用之物，始屬「供犯罪（犯
    第四條第三項之販賣第三級毒品罪）所用之物」，其理至明
    。又同條例對於查獲之製造、運輸、販賣、意圖販賣而持有
    、以非法方法使人施用、引誘他人施用、轉讓第三、四級毒
    品及持有第三、四級毒品達一定數量之沒收，並無特別規定
    ，如其行為已構成犯罪，則該毒品即屬不受法律保護之違禁
    物，應回歸刑法之適用，依刑法第三十八條第一項第一款之
    規定沒收之（最高法院95年度臺上字第911 號、95年度臺上
    字第5252號、96年度臺上第728 號、98年度臺上第6117號判
    決意旨參照）。經查被告馬仕堯、林育賢2 人轉讓第三級毒
    品所涉之Ｋ他命，悉經施用告罄費失，業據證人馬仕堯、林
    育賢、鍾承宏證述明確，是本院自毋需就關此業已費失之違
    禁物宣告沒收。
  (二)再者，員警持臺灣基隆地方法院法官所簽發之搜索票，於10
    0 年5 月25日日上午9 時30分許，在基隆市○○區○○街16
    3 號馬仕堯住處執行搜索，當場扣得愷他命毒品1 袋（驗餘
    淨重合計32.15 公克，驗餘淨重32.12 公克，純度46.82%，
    純質淨重合計15.05 公克）、未使用之分裝袋1 袋、已使用
    之分裝袋1 袋及吸食器1 支；同日並在林育賢位於基隆市○
    ○區○○街303 巷11弄35號2 樓住處搜索，扣得第三集毒品
    愷他命結晶檢品1 包（驗餘淨重0.18公克）、「吸食Ｋ他命
    使用之香煙」煙捲1 支（煙捲重0.90公克）等物，被告馬仕
    堯於本院審判時供稱，在我住處扣得的物品都是我的，愷他
    命是我用來自己施用的，是我將我購得的毒品分裝到袋子內
    ，供我每天施用，吸食器是我施用愷他命用的等語，被告林
    育賢於本院審判時供稱，在我住處扣得的物品都是我的，有
    1 包毛重5.6 公克的愷他命及一根香煙是我的等語。關於在
    被告馬仕堯、林育賢住處分別扣得之第三級毒品愷他命，被
    告馬仕堯、林育賢各持有第三級毒品愷他命之行為，因其等
    各持有數量均未達「純質淨重20公克以上」而不成立刑事犯
    罪，雖係被告馬仕堯、林育賢各所有之物，然與本案核無實
    質關聯，扣案證物非被告馬仕堯、林育賢各供本案犯罪（轉
    讓第三級毒品）之所用，核與本案無關，自不併予宣告沒收
    。
據上論斷，應依刑事訴訟法第299 條第1 項前段，毒品危害防制
條例第8 條第3 項、第17條第2 項，刑法第11條前段、第41 條
第1 項前段，判決如主文。
本案經檢察官曾淑婷到庭執行職務。
中    華    民    國   100    年    8     月    23    日
                  刑事第四庭法    官  黃永定
以上正本證明與原本無異。
如不服本判決應於收受送達後10日內向本院提出上訴書狀，並應
敘述具體理由；其未敘述上訴理由者，應於上訴期間屆滿後20日
內向本院補提理由書（均須按他造當事人之人數附繕本）「切勿
逕送上級法院」。
中    華    民    國   100    年    8     月    23    日
                             書 記 官  劉珍珍
附錄論罪法條：
毒品危害防制條例第8 條第3 項
轉讓第三級毒品者，處 3 年以下有期徒刑，得併科新臺幣 30
萬元以下罰金。